【裁判字號】    99,訴,185
【裁判日期】    990603
【裁判案由】    違反槍砲彈藥刀械管制條例
【裁判全文】
臺灣屏東地方法院刑事判決               99年度訴字第185號
公  訴  人  臺灣屏東地方法院檢察署檢察官
被      告  乙○○
指定辯護人  本院公設辯護人  甲○○
上列被告因違反槍砲彈藥刀械管制條例案件，經檢察官提起公訴
（99年度偵字第916號）本院判決如下：
    主  文
乙○○未經許可，寄藏可發射子彈具有殺傷力之改造手槍，累犯
，處有期徒刑年捌月，併科罰金新臺幣陸萬元，罰金如易服勞
役，以新臺幣貳仟元折算壹日。改造手槍壹枝（含彈匣壹個、槍
枝管制編號：0000000000）、非制式子彈柒顆均沒收
。
    事  實
一、乙○○曾於民國91年間因施用毒品案件，經臺灣高等法院高
    雄分院以92年上訴字第1070號判決判處應執行有期徒刑1 年
    8 月確定；嗣於93年間，復因違反槍砲彈藥刀械管制條例案
    件，經本院以93年度訴字第142 號判決判處有期徒刑1 年6
    月確定；同年因違反毒品危害防制條例案件，經本院以93年
    度訴字第244 號判決判處有期徒刑1 年4 月、1 年、7 月確
    定，上開四罪復經本院以96年度聲減字第899 號裁定各減刑
    為有期徒刑9 月、8 月、6 月、3 月又15日後，更定應執行
    刑為2 年1 月確定，再與前揭1 年8 月之有期徒刑接續執行
    ，而於96年11月20日縮刑期滿執行完畢。詎其仍不知悔改，
    明知具有殺傷力之改造手槍及子彈，分別係槍砲彈藥刀械管
    制條例所列管之槍砲、彈藥，非經中央主管機關許可，不得
    寄藏或持有，竟基於寄藏具有殺傷力之改造手槍及子彈之犯
    意，於98年2 月間某日，在屏東縣潮州鎮某處，受真實姓名
    年籍不詳、綽號「洲仔」之友人之託，將具有殺傷力之仿BE
    RRETTA廠M9型半自動手槍製造之槍枝，換裝土造金屬槍管而
    成改造手槍1 支（含空彈匣1 個，槍枝編號：00000000 000
    號）、及子彈12顆（分別口徑9MM 制式子彈2 顆及口徑7.9+
    -0.5 MM 非制式子彈10顆）代為寄藏保管。嗣為警於99年1
    月13日上午8 時30分許，在屏東縣佳冬鄉○○路127 巷69號
    2 樓，持本院核發之搜索票查獲上情，並扣得上開改造手槍
    1 支（含空彈匣1 個，槍枝編號：00000000000 號）、及子
    彈12顆（分別為口徑9MM 制式子彈2 顆及口徑7.9+-0 .5MM
    非制式子彈10顆）。
二、案經屏東縣政府警察局枋寮分局報告臺灣屏東地方法院檢察
    署檢察官偵查起訴。
    理  由
壹、證據能力部分
一、按被告以外之人（包括證人、鑑定人、告訴人、被害人及共
    同被告等）於審判外之陳述雖不符刑事訴訟法第159 之1 至
    之4 等4 條之規定，而經當事人於審判程序同意作為證據，
    法院審酌該言詞陳述或書面陳述作成時之情況，認為適當者
    ，亦得為證據；當事人、代理人或辯護人於法院調查證據時
    ，知有刑事訴訟法第159 條第1 項不得為證據之情形，而未
    於言詞辯論終結前聲明異議者，視為有前項之同意，同法第
    159 條之5 定有明文。立法意旨在於傳聞證據未經當事人之
    反對詰問予以核實，原則上先予排除；惟若當事人已放棄反
    對詰問權，於審判程序中表明同意該等傳聞證據可作為證據
    ；或於言詞辯論終結前未聲明異議，基於尊重當事人對傳聞
    證據之處分權及證據資料愈豐富，愈有助於真實發見之理念
    ，且強化言詞辯論主義，使訴訟程序得以順暢進行，上開傳
    聞證據亦均具有證據能力。本件被告乙○○及其指定辯護人
    、檢察官均已於本院表示就卷內所存認定事實之供述證據並
    無意見，且同意作為證據，經本院審酌上開證據作成時之客
    觀狀況，並無任何不當施壓或干擾，亦未有事證顯示其有遭
    受不當取供之情形，因認以之作為證據亦屬適當，依上開刑
    事訴訟法第159 條之5 第1 項之規定，自得作為證據使用。
二、再依刑事訴訟法第198 條、第208 條之規定，所謂鑑定乃指
    於刑事訴訟程序中為取得證據資料而由檢察官或法官指定具
    有特別知識經驗之鑑定人、學校、機關或團體，就特定之事
    物，以其專業知識加以分析、實驗而作判斷，以為偵查或審
    判之參考。故而，不論鑑定人或鑑定機關、學校、團體，均
    應由檢察官或法官視具體個案之需要而為選任，始符合刑事
    訴訟法第198 條、第208 條之規範本旨，否則所為鑑定，仍
    屬於傳聞證據。但對於司法警察機關調查中之案件，或有量
    大或急迫之情形，為因應實務之現實需求，認為當然有鑑定
    之必要者，基於檢察一體原則，得由該管檢察長對於轄區內
    之案件，以事前概括選任鑑定人或囑託鑑定機關（團體）之
    方式，俾便轄區內之司法警察官、司法警察對於調查中之此
    類案件，得即時送請事前已選任之鑑定人或囑託之鑑定機關
    （團體）實施鑑定，有法務部92年9 月1 日法檢字第092003
    5083號函可按。而臺灣高等法院檢察署檢察長概括選任內政
    部警政署刑事警察局為「槍彈有無殺傷力之鑑定」鑑定機關
    ，有臺灣高等法院檢察署92年10月15日檢文允字第09210013
    22號函附之臺灣高等法院檢察署檢察長概括選任鑑定機關名
    冊可按。本件扣案之改造手槍1 支（槍枝管制編號：000000
    0000號，含空彈匣1 個）及子彈12顆（分別口徑9MM 制式子
    彈2 顆及口徑7. 9+-0.5MM 非制式子彈10顆），雖係由屏東
    縣警察局枋寮分局送請內政部警政署刑事警察局鑑定，然該
    局鑑定後所出具99年2 月10日刑鑑字第0990015509號槍彈鑑
    定書（見偵卷第12頁至第13頁），依上開說明，內政部警政
    署刑事警察局為臺灣高等法院檢察署檢察長事前概括選任鑑
    定機關，是該局所出具之上開槍彈鑑定意見書，屬刑事訴訟
    法第208 條第1 項規定準用第206 條第1 項規定所稱之書面
    報告，依刑事訴訟法第159 條第1 項規定之立法理由，為該
    條項所指例外之規定，應有證據能力。
貳、實體部分：
一、上開犯罪事實，業據被告乙○○於警詢（見警卷第4至8頁）
    、偵訊（見偵卷第4至第5頁）及本院審理時坦承不諱，並有
    屏東縣警察局枋寮分局搜索扣押筆錄暨扣押物品目錄表1 份
    、現場照片6 張附卷可稽（見警卷第32至34頁、第35頁、第
    42至44），及扣案之上開改造手槍1 枝（槍枝管制編號：00
    0000000 號，含空彈匣1 個）、子彈12顆足資佐憑。而扣案
    之上開改造手槍1 枝，經送請內政部警政署刑事警察局鑑定
    結果，認係改造手槍，由仿BERETTA 廠M9型半自動手槍製造
    之槍枝，裝換土造金屬槍管而成之，擊發功能正常，可供擊
    發適用子彈使用，具殺傷力；扣案之子彈12顆，其中2 顆，
    認係口徑9mm 制式子彈（其中1 顆底火皿具撞擊痕跡），均
    經試射，皆可擊發，認均具殺傷力；另外10顆，認均非制式
    子彈，由金屬彈殼組合直徑7.9+-0.5MM金屬彈頭而成，經採
    樣3 顆試射，可擊發，認均具殺傷力，此有內政部警政署刑
    事警察局99年2 月10日所出具之刑鑑字第0990015509號槍彈
    鑑定書存卷可查（參偵卷第9 至10頁）。綜上，足徵被告前
    揭之自白，確與客觀事實相符，堪予採信。從而，本件事證
    明確，被告上開犯行，洵堪認定，應依法論科。
二、按寄藏與持有，均係將物置於自己實力支配之下，僅寄藏必
    先有他人之持有行為，而後始為之受寄代藏而已，故寄藏之
    受人委託代為保管，其保管之本身，亦屬持有，不過，此之
    持有係受寄之當然結果；又單純之「持有」，固不包括「寄
    藏」，但「寄藏」之受人委託代為保管，其保管之本身所為
    之「持有」，既係「寄藏」之當然結果，法律上自宜僅就「
    寄藏」行為為包括之評價，不應另就「持有」予以論罪（最
    高法院74年台上字第3400號判例意旨參照）。另本案被告乙
    ○○係受綽號真實姓名年籍不詳綽號「洲仔」之託，寄藏保
    管上開槍枝、子彈一情，業經被告於警詢、偵訊及本院供述
    甚詳，是公訴人認被告所為係犯槍砲彈藥刀械管制條例第8
    條第4 項之未經許可持有可發射子彈具有殺傷力之改造手槍
    罪及同條例第12條第4 項之未經許可持有子彈罪，雖有未洽
    ，惟僅係罪名不同，法條條項仍屬相同，自毋庸適用刑事訴
    訟法第300 條之規定變更起訴法條。是核被告所為，係犯槍
    砲彈藥刀械管制條例第8 條第4 項之非法寄藏可發射子彈具
    殺傷力之槍枝罪及同條例第12條第4 項之非法寄藏子彈罪；
    被告持有槍彈行為，已為寄藏行為所吸收，不另論罪；按未
    經許可持有子彈，係侵害社會法益之罪，縱令客體有數個，
    仍為單純一罪（最高法院97年度台上字第231 號判決意旨參
    照），本件被告同時持有具有殺傷力之子彈12顆，係屬單純
    一罪。另被告以1 寄藏行為，同時觸犯上開2 構成要件不同
    之罪名，為想像競合犯，應依刑法第55條前段規定，從一重
    論以槍砲彈藥刀械管制條例第8 條第4 項之犯非法寄藏可發
    射子彈具殺傷力之槍枝罪。另被告有上揭犯罪事實欄所述經
    有期徒刑宣告及執行完畢之情形，此有前開臺灣高等法院被
    告前案紀錄表可按，被告於有期徒刑執行完畢後，5 年以內
    故意再犯本件有期徒刑以上之罪，構成累犯，應依刑法第47
    條第1 項規定予以加重其刑。爰審酌被告被告明知未經主管
    機關許可，不得寄藏具殺傷力之槍枝、子彈，又其前已有2
    次經論罪科刑之違反槍砲彈藥刀械管制條例前科，入監執行
    後仍不知警惕，另又曾犯多次毒品前科堪認素行不良，有前
    開前科紀錄表可稽，本次再犯實非可取，且其所為已然對人
    身安全及社會治安構成潛在威脅；兼衡酌其犯後尚知坦認犯
    行，所寄藏槍彈之數量不多、時間非久，復尚未以上開槍彈
    從事其他非法行為，而未造成實際危害及其犯罪動機、目的
    、手段等一切情狀，量處如主文所示之刑，就罰金部分併諭
    知易服勞役之折算標準，以資懲儆。另扣案之仿BERETTA 廠
    M9型半自動手槍製造之槍枝，裝換土造金屬槍管而成具殺傷
    力之改造手槍（槍枝管制編號：00000000 0號，含空彈匣1
    個）、未經試射口徑7.9+-0 .5MM 之非制式子彈7 顆因具有
    殺傷力，業見前述，既屬違禁物，自應依刑法第38條第1 項
    第1 款之規定，皆併為沒收之諭知。另扣得具殺傷力之口徑
    9mm 制式子彈2 顆及口徑7.9+ -0.5MM 非制式子彈3 顆，均
    因業據試射完畢，僅餘彈殼及彈頭，不具子彈之完整結構，
    已失其違禁物之性質，爰不併予宣告沒收，附此敘明。
據上論斷，應依刑事訴訟法第299 條第1 項前段，槍砲彈藥刀械
管制條例第8 條第4 項、第12條第4 項，刑法第11條前段、第55
條前段、第47條第1 項、第42條第3 項、第38條第1 項第1 款，
判決如主文。
本案經檢察官潘國威到庭執行職務。
中    華    民    國    99    年    6     月    3     日
                  刑事第三庭  審判長 法  官  邱明弘
                                     法  官  李珮妤
                                     法  官  陳怡先
以上正本證明與原本無異。
如不服本判決應於收受判決後10日內向本院提出上訴書狀，並應
敘述具體理由；其未敘述上訴理由者，應於上訴期間屆滿後20日
內向本院補提理由書（均須按他造當事人之人數附繕本）「切勿
逕送上級法院」。
中    華    民    國    99    年    6     月    3     日
                                     書記官  鍾小屏

司法院資訊處製作；財團法人民間司法改革基金會備份。
